【裁判字號】    94,重上,123
【裁判日期】    950711
【裁判案由】    返還價金
【裁判全文】
臺灣高等法院臺中分院民事判決         94年度重上字第123號
    上  訴  人  有及實業有限公司
    法定代理人  甲○○
    訴訟代理人  陳  鎮  律師
    被 上 訴人  泰谷光電科技股份有限公司
    法定代理人  乙○○
    訴訟代理人  朱從龍  律師
上列當事人間請求返還價金事件，上訴人對於民國94年9月13日
臺灣南投地方法院94年度重訴字第21號第一審判決提起上訴，本
院於95年6月27日言詞辯論終結，茲判決如下：
    主  文
上訴駁回。
第二審訴訟費用由上訴人負擔。
    事  實
一、上訴人聲明求為判決：(一)原判決廢棄。(二)被上訴人應給付上
    訴人新台幣（下同）1600萬元及自起訴狀繕本送達被上訴人
    起至清償日止，按年息百分之五計算之利息。(三)第一、二審
    訴訟費用由被上訴人負擔。其陳述除與原判決記載相同者予
    以引用之外，另補稱：
  (一)本件被上訴人交付之貨物，確實存在瑕疵，原審判決上訴人
    敗訴，其認事用法，顯有違誤。上訴人於原審曾以言詞聲請
    原審法院可命適當之鑑定機構就上訴人提出之瑕疵進行鑑定
    ，惟因原審法官就兩造之瑕疵以外爭點，可能已形成心證，
    故未就瑕疵部分命為鑑定，即行結案，於判決書亦未就上訴
    人該調查證據之聲請，何以未予准許調查之理由予以說明，
    是難謂上訴人就瑕疵未盡舉證之責。
  (二)上訴人就民國（下同）92年6 月26日買受之貨物於92年7月3
    日前收訖，不能視為受領。因被上訴人故意不告知瑕疵，故
    上訴人並無檢查通知之義務，上訴人於92年7月3日收訖貨物
    ，不能視為受領。被上訴人售予上訴人者是庫存之瑕疵品，
    被上訴人並未告知上訴人，此觀被上訴人於原審94年6月23
    日當庭之答辯：「原告書狀自陳退回被告庫存品，可知原告
    大量低價購買庫存品，應知會有一定數量的瑕疵品，不能以
    正規品的品質來要求」即明，顯見被上訴人是故意不告知瑕
    疵於上訴人，依民法第357條規定，上訴人並無同法第356
    條之檢查通知義務，故上訴人雖於92年7月3日收訖貨品，亦
    不能視為承認其所受領之物。
  (三)退步言，縱認被上訴人並無故意不告知瑕疵於上訴人之情事
    ，惟因瑕疵不能即知，上訴人於發見後既已通知被上訴人，
    故上訴人92年7月3日收訖貨物，亦不能視為受領。上訴人向
    被上訴人購買之晶粒，是組裝於 LED之細小發光元件，其波
    長及亮度是否符合上訴人訂購單（見起訴狀證一）之要求，
    均須俟上訴人客戶組裝為成品，並經測試後，始能判定知悉
    。故其瑕疵與否，係屬不能即知，上訴人於93年6 月14日將
    1300萬顆晶粒退回被上訴人，可視為瑕疵通知。是依民法第
    356條第3項規定之旨，上訴人雖於92年7月3日收訖貨物，亦
    不能視為受領。
  (四)上訴人就92年6月26日的買賣契約於94年2月16日為解約之表
    示，並未罹於六個月的除斥期間。因被上訴人故意不告知瑕
    疵於上訴人，上訴人解約權之行使，依民法第365條第2項規
    定，自不受六個月除斥期間之限制。
  (五)再退步言，縱認上訴人解約權之行使，仍受六個月除斥期間
    之限制，惟上訴人亦未罹於該除斥期間。上訴人曾於93年 6
    月14日將部分貨物（1300萬顆晶粒）退回被上訴人，要求被
    上訴人更換無瑕疵之貨物，嗣被上訴人聲稱將瑕疵貨物完成
    檢驗及更換，並將更換後之貨物於93年7 月下旬寄回上訴人
    ，惟上訴人將該等貨物再次交付客戶後，仍存在相同之瑕疵
    ，上訴人始悉被上訴人只將標籤重新換貼，實際上並未將貨
    物重新更換，此點亦為被上訴人於原審94年6 月23日審理時
    所自認。而被上訴人既將貨物檢驗更動後再寄回上訴人，則
    在兩造間應視為新的交付與受領。
  (六)上訴人將重新受領之貨品再次交付予客戶後，仍存在相同瑕
    疵問題，乃於93年12月22日以台中愛國街郵局第628 號存證
    信函對被上訴人為瑕疵通知（見上訴人原審94年5 月24日準
    備書(一)狀證四函影本）。從斯時起算至起訴狀繕本送達被上
    訴人（即解除契約意思表示到達被上訴人）時止，並未逾民
    法第365條第1項規定解約之六個月除斥時間。
  (七)被上訴人依92年6 月26日買賣契約於同年7月3日前交付上訴
    人之貨物及93年6 月後再寄送上訴人之貨物是否有瑕疵？第
    二次交付之貨物，被上訴人於原審94年6 月23日審理時，自
    承更換約1%數量的標籤，但實際物品並未更替，故兩次交付
    之貨物，均存在如起訴狀事實理由欄一、所述之瑕疵。亦即
    被上訴人交付之貨物，確實存在瑕疵，故原判決廢棄改判如
    上訴聲明。
二、被上訴人聲明求為判決：(一)上訴駁回。(二)第二審訴訟費用由
    上訴人負擔。其陳述除與原判決及前審判決記載相同者予以
    引用之外，另補稱：
  (一)上訴人主張被上訴人之 LED電腦螢幕發光體有瑕疵云云，除
    未舉證以實其說，並且已逾主張瑕疵之除斥期間，依法自無
    主張瑕疵之餘地，故本件並無鑑定之必要。
  (二)系爭電腦螢幕LED發光體為高科技之產物，化學名稱為InGan
    氮化鎵，必須以低溫保存，上訴人自92年7 月間受領貨物，
    至今已逾二年半，若保存不當，早已非當初交付時之品質狀
    況，如今送交鑑定，自屬不公，顯無必要。
  (三)上訴人未盡其檢查之義務，且未為貨物瑕疵之通知，應視為
    承認其受領之物無瑕疵。上訴人就92年6 月26日買受之貨物
    於92年7月3日前受領，其於受領後，依通常程序，應從速檢
    查其所受領之物有無瑕疵，然上訴人並未盡其義務，民法第
    356條第2項規定：「買受人怠於為前項之通知者，依通常之
    檢查不能發現之瑕疵外，視為承認其所受領之物」，上訴人
    事實上既已承認其所受領之物無瑕疵，自然喪失其解除契約
    之權利。
  (四)上訴人於買賣貨物時，即明知其所購買之標的物為庫存品，
    此上訴人已於原審自認在卷，庫存品就是比較過時不好銷售
    的產品，上訴人不能因貨品不易銷售，即要求退貨解除契約
    ，更不得主張不負受領物瑕疵檢查之義務，而依民法第365
    條第2項之規定，排除解除權除斥期間六個月之適用。
  (五)被上訴人寄回檢查後之貨物，僅是更換標籤，不得視為新的
    買賣契約，而重新計算除斥期間。上訴人於93年6 月14日無
    端將1300萬顆晶粒之貨物退回被上訴人，而被上訴人無法接
    受，故於同年7 月下旬再寄送上訴人，按被上訴人依買賣契
    約所負交付物品之出賣人義務已於92年7月3日前履行，被上
    訴人於93年7 月下旬將上訴人寄送之貨物再寄回，尚難認係
    依原買賣契約所負物之交付義務，原買賣契約逾92年7月3日
    前因物之交付所生之法律效果不受影響，亦無重新計算除斥
    期間可言。據此，上訴人已因時效而喪失契約之解除權，更
    無要求返還價金之權利。
    理  由
一、上訴人主張：上訴人於92年6月26日向被上訴人購買 InGaN
    Pure Green die產品，總價達1829萬元，嗣因使用後發現該
    批產品部分之品質不良，乃在該系爭產品上貼有標示「不良
    品」之標籤，而於93年6月份將該系爭產品中 1600萬元部分
    退貨給被上訴人，並於93年6 月14日發出一份品質問題報告
    給被上訴人。被上訴人聲稱將系爭產品更換，並將更換後之
    貨品寄送給上訴人，經上訴人再次將系爭產品推出市場銷售
    後，復有多家上訴人客戶反應品質不良而遭退貨。上訴人在
    訂貨單已經載明波長、亮度，被上訴人交付的貨品應符合訂
    購單上的規格，該系爭產品中1600萬元部分顯然不符合上訴
    人訂購單上要求之品質，而存有瑕疵。為此提起本訴，並以
    起訴狀之送達作為系爭產品中1600萬元部分買賣解除契約通
    知，而請求判命被上訴人返還價金等語。
二、被上訴人則以：上訴人於92年6 月26日向被上訴人購貨，被
    上訴人於同年7 月10日前即交貨予上訴人，上訴人自應於92
    年7 月間從速檢查，如有瑕疵應即通知出賣人即被上訴人，
    否則即應視為承認所受領之物。且該貨物並無瑕疵，此業據
    被上訴人檢測提出分析報告交予上訴人，況縱認貨物有瑕疵
    ，依民法第356 條規定，上訴人顯然已視為承認所受領之物
    瑕疵。而上訴人除已視為承認其所受領之物外，依常理如高
    達1600萬元之貨物有瑕疵，買受人無不立刻主張權利，焉有
    遲不主張者，上訴人竟於事隔一年後，始藉詞主張貨物有瑕
    疵，而主張解除契約，顯違常理，亦與法不合。又系爭電腦
    螢幕LED發光體為高科技之產物，化學名稱為InGan氮化鎵，
    必須以低溫保存，上訴人自72年7 月間受領貨物，至今已逾
    二年半，電子產品若保存不當，早已非當初交付時之狀況，
    如今送交鑑定，自屬不公，顯無必要。另上訴人大量低價購
    買庫存品，庫存品就是比較過時不好銷售的產品，上訴人不
    能因貨品不易銷售，即要求退貨解除契約，更不得主張不負
    受領物瑕疵檢查之義務，而依民法第365條第2項之規定，排
    除解除權除斥期間六個月之適用。上訴人92年6 月26日買受
    系爭貨物於92年7月3日前受領，早已逾主張瑕疵之除斥期間
    ，依法自無再主張瑕疵之餘地等語，資為抗辯。
三、兩造前揭主張及抗辯，對於兩造分別於92年6月26日成立買
    賣LED電腦螢幕發光體零件產品InGa NPur eGre en die 契
    約，買賣價金為1829萬元，上訴人於92年7月3日前即收訖全
    部貨品，雙方並不爭執（見原審卷51、73頁），此堪認真實
    。茲兩造所爭執者，乃上訴人就92年6月26日買受之系爭產
    品於92年7月3日前收訖，是否已視為承認其受領之物？前開
    買賣交付之系爭產品是否不符合上訴人訂購單上要求之品質
    ，而存有瑕疵？上訴人就92年6月26日之買賣契約於94年2月
    16 日為解約之表示，是否罹於解除權6個月之除斥期間？又
    上訴人曾於93年6月14日將部分貨品退回後，被上訴人復於
    93 年7月下旬再將之寄交上訴人，上訴人解除權除斥期間是
    否應重新起算？爰分析說明如下：
  (一)按當事人主張有利於己之事實者，就其事實有舉證之責任（
    民事訴訟法第277 條）。上訴人主張被上訴人於92年7月3日
    前及93年7 月下旬寄送上訴人之系爭產品不符合上訴人訂購
    單上要求之品質，而存有瑕疵，既為被上訴人所否認，上訴
    人就此即應負舉證之責任。
  (二)又買受人應按物之性質依通常程序，從速檢查其所受領之物
    。如發現有應由出賣人負擔保責任之瑕疵，應即通知出賣人
    。買受人怠於為前項通知者，除依通常之檢查不能發現之瑕
    疵外，視為承認其所受領之物；其不能即知之瑕疵，至日後
    發現者，應即通知出賣人，怠於為通知者，視為承認其所受
    領之物，民法第356條第1、2、3項定有明文。查上訴人於92
    年7月3日前已收迄向被上訴人購買之系爭產品，而上訴人自
    承向被上訴人訂貨時，在其訂貨單上即載明波長、亮度等品
    質細目（原審卷6、74頁），則上訴人於92年7月3日收受被
    上訴人依買賣契約交付之系爭產品，同年9月間，上訴人以
    取樣方式送交被上訴人測試，其結果為均符合出貨規格，有
    卷附分析報告可稽（見原審卷第23-28頁）。上訴人對於上
    開測試結果，亦未表示異議，又未立即自行檢查測試，亦未
    送交專門機構鑑定或測試，竟率爾收受系爭產品，並逕自銷
    售。被上訴人抗辯稱上訴人已承認系爭產品，應屬可信。上
    訴人另又主張系爭產品係銷往中國大陸，經客戶發現瑕疵後
    始知悉瑕疵云云，惟查上訴人既無法舉證證明系爭產品之瑕
    疵，亦未提出與其往來客戶所指摘之瑕疵之證明，其空言指
    述系爭產品有瑕疵，尚難採信。上訴人另主張其於93年6月
    14日將系爭產品退回被上訴人，應可視為瑕疵通知云云。惟
    上訴人既不能舉證證明系爭產品有何瑕疵，有如前述，且被
    上訴人於收受被退回之系爭產品後，於次月又將該產品送交
    上訴人收受，上訴人不但未再為檢查，更且將之交其客戶，
    此既為上訴人所自承（見原審卷第42頁），益見上訴人怠於
    檢查系爭產品，自不能認為上訴人之單方的退貨，即係瑕疵
    通知之意思表示。
  (三)本件被上訴人交付之系爭產品，不能證明確有瑕疵，已如前
    述。而縱使系爭貨品存有瑕疵，上訴人既於92年7月3日已收
    迄被上訴人依92年6 月26日買賣契約交付之貨品，並將之轉
    售予第三人，復未即時通知被上訴人所受領之物品有何瑕疵
    ，依法自已視為承認被上訴人交付之系爭產品，即無因物之
    瑕疵所得主張之解約權。又買受人因物有瑕疵，而得解除契
    約或請求減少價金者，其解除權或請求權，於買受人依民法
    第356條規定通知後6 個月內不行使而消滅，此為民法第365
    條第1項所明定。上訴人主張其於93年6月14日將1300萬顆晶
    粒之系爭貨品退回被上訴人可視為瑕疵通知，然為被上訴人
    所否認。上訴人單純將貨品寄予被上訴人之舉動，難認係瑕
    疵通知之意思表示，不符上開瑕疵通知之要件，是上訴人為
    此主張，尚無足採。再者，上訴人於93年6 月14日將系爭貨
    品退回後，迄94年2 月17日始以起訴狀為解除契約之意思表
    示，並於94年3月21日送達被上訴人，亦已逾6個月法定除斥
    期間，其所為解除兩造間92年6 月26日買賣契約之意思表示
    ，仍不生效力。
  (四)按買受人之解除權於依民法第356條規定通知後6個月內不行
    使而消滅之規定，於出賣人故意不告知瑕疵者，固不適用之
    ，民法第365 條定有明文。惟所謂出賣人故意不告知瑕疵，
    係指物交付時，買受人不知瑕疵，出賣人仍不為告知，故處
    罰出賣人違背交易誠信原則者所為之規定，倘買賣雙方認知
    交付之物有瑕疵存在之可能，而出賣人未再為告知，已非所
    謂故意不告知瑕疵，買受人自仍應受六個月期間之限制。本
    件上訴人主張被上訴人故意不告知所交付之系爭產品有瑕疵
    一節，為被上訴人所否認，自應由上訴人舉證證明。被上訴
    人於原審固曾自承上訴人大量購買低價購買庫存品應知有一
    定之瑕疵（原審卷第40頁），但上訴人於買賣時亦知所購為
    庫存品，且價格較低廉（原審卷74頁），而所謂庫存品本就
    是存放時間較長，已過時不好銷售，相較於正規產品其瑕疵
    之比率可能性就高，故市場交易價格較低廉。則兩造對於系
    爭庫存品之交易，顯均有上述之認知，是被上訴人交付系爭
    貨品時，縱未為告知瑕疵存在之可能性，買受人仍應受前揭
    六個月法定除斥期間之限制。
  (五)本件被上訴人既於92年7月3日前已依約交付系爭貨品予上訴
    人，上訴人已視為承認所受領之物。上訴人嗣於93年6月14
    日將1300萬顆晶粒之系爭貨品退回予被上訴人，被上訴人復
    於同年7月下旬再將之寄交上訴人，因被上訴人依買賣契約
    所負交付物品予上訴人之出賣人義務已於92年7月3日前履行
    ，則被上訴人於93年7月下旬再將上訴人退回之貨品予以寄
    回，此舉已非依原買賣契約所負物之交付義務，對於原買賣
    契約於92年7月3日前因物之交付所生之法律效果，不受影響
    ，要無重新計算除斥期間可言。況被上訴人於93年7月下旬
    再將上訴人退回之貨品予以寄回，該貨品上訴人仍未能舉證
    證明存有不符其訂購單上所要求品質之瑕疵，是上訴人主張
    此應視為新的交付與受領，上訴人已於93年12月22日以郵局
    存證信函為瑕疵通知，則自斯時起算至起訴狀繕本送達被上
    訴人，為解除契約意思表示時止，並未逾民法第365條第1項
    規定解約之六個月除斥時間云云，其解除契約亦對被上訴人
    不生效力。
四、綜上所述，本件上訴人就買受之系爭貨品於92年7月3日前收
    訖，該系爭貨品不能證明存有不符合上訴人訂購單上要求品
    質之瑕疵，而上訴人未即時通知被上訴人所受領之物品有何
    瑕疵，依法自已視為承認被上訴人交付之系爭產品，應無因
    物之瑕疵所得主張之解約權。又上訴人並無故意不告知瑕疵
    而可排除買受人解約應受六個月法定除斥期間之限制。是上
    訴人於94年2月16日為解約之表示，應認已罹於解除權6 個
    月之除斥期間，上訴人所為解除契約對被上訴人不生效力。
    至被上訴人雖於93年7月下旬將上訴人退回之貨品再予寄交
    上訴人，亦因上訴人未能舉證證明該貨品存有不符其訂購單
    上所要求品質之瑕疵，縱認應視為新的交付與受領，亦無從
    據為有利上訴人之認定。上訴人主張就系爭產品中1600 萬
    元部分買賣解除契約，而請求被上訴人返還1600萬元價金，
    為無理由，不應准許，原審為上訴人敗訴之判決，及駁回其
    假執行之聲請，並無不合。上訴意旨指摘原判決不當，求予
    廢棄改判，為無理由，其上訴應予駁回。
五、本件上訴人前曾請求囑託財團法人工業技術研究所就系爭貨
    品採樣鑑定，嗣因該院設備欠缺無法鑑定，又請求再送交國
    立交通大學鑑定，仍因該校函復無相關人員足以提出妥切之
    鑑定結果，故不克鑑定。上訴人及至言詞辯論期日再具狀聲
    請命兩造偕同取樣，由被上訴人就其檢測設備予以檢測系爭
    貨品之波長、亮度及電壓是否符合訂購單所定規格。但被上
    訴人以系爭貨品必須低溫保存，上訴人受領貨物至今已逾時
    多年，若保存不當早已非當初交付時之狀況，如今送交鑑定
    ，自屬不公，顯無必要而拒絕，故核無再由被上訴人就其檢
    測設備予以檢測之必要。至兩造其餘攻擊防禦方法，經本院
    斟酌後，認為均不足以影響本件判決結果，爰不一一論列，
    併此敘明。
六、據上論結，本件上訴為無理由，依民事訴訟法第449條第1項
    、第78條，判決如主文。
中    華    民    國    95    年    7    月    11     日
                     民事民五庭審判長  法  官   林陳松
                                       法  官   邱森樟
                                       法  官   古金男
以上正本係照原本作成。
如對本判決上訴，須於收受判決送達後二十日內向本院提出上訴
書狀，其未表明上訴理由者，應於提出上訴後二十日內向本院提
出上訴理由書 (須按他造人數附具繕本)。
上訴時應提出委任律師為訴訟代理人之委任狀。具有民事訴訟法
第四百六十六條之一第一項但書或第二項之情形為訴訟代理人者
，另應附具律師及格證書及釋明委任人與受任人有該條項所定關
係之釋明文書影本。
                                       書記官   詹錫朋
中    華    民    國    95    年    7     月    12    日
                                                      Ｂ


司法院資訊處製作；財團法人民間司法改革基金會備份。
